【裁判字號】    94,訴,1502
【裁判日期】    950126
【裁判案由】    違反毒品危害防制條例
【裁判全文】
臺灣臺南地方法院刑事判決              94年度訴字第1502號
公  訴  人  臺灣臺南地方法院檢察署檢察官
被      告  乙○○
上列被告因毒品危害防制條例案件，經檢察官提起公訴（九十四
年度毒偵字第二三四六號），被告於準備程序期日就被訴事實為
有罪陳述，並聽取當事人之意見後，本院合議庭裁定由受命法官
獨任進行簡式審判程序，並判決如下：
    主  文
乙○○連續施用第一級毒品，累犯，處有期徒刑壹年；扣案之第
一級毒品海洛因拾肆包（不含袋，合計淨重壹點壹伍公克）、海
洛因殘渣袋玖包均沒收銷燬；空包裝袋拾肆個、注射針筒拾支、
杓子肆支均沒收；又連續施用第二級毒品，累犯，處有期徒刑拾
月；扣案之第二級毒品安非他命參包（含袋毛重壹點伍公克）均
沒收銷燬；安非他命吸食器壹組均沒收。應執行有期徒刑壹年捌
月；扣案之第一級毒品海洛因拾肆包（不含袋，合計淨重壹點壹
伍公克）、海洛因殘渣袋玖包、第二級毒品安非他命參包（含袋
毛重壹點伍公克）均沒收銷燬；包裝袋拾肆個、注射針筒拾支、
勺子肆支、安非他命吸食器壹組均沒收。
    事  實
一、乙○○前因竊盜、販賣毒品等案件，經法院合併定執行刑十
    二年確定，於民國（下同）八十七年六月二日因縮短刑期假
    釋出監並付保護管束，復於假釋期間即八十七年間因違反毒
    品危害防制條例案件，經撤銷前開假釋，再度入監執行殘刑
    四年七月又二十六日，甫於九十二年十一月五日因縮短刑期
    執行完畢，仍不知悔改。
二、乙○○曾因施用毒品案件，經本院以八十八年度毒聲字第八
    五０號裁定令入戒治處所，施以強制戒治一年，嗣因無繼續
    戒治之必要，經本院以八十八年度毒聲字第二０五０號裁定
    准予停止戒治，所餘戒治期間付保護管束，保護管束期間於
    八十九年三月七日期滿未經撤銷，視為強制戒治執行完畢。
三、詎猶不知戒除毒癮，於強制戒治執行完畢後五年內，明知海
    洛因、安非他命分別係毒品危害防制條例第二條第二項第一
    、二款所明定之第一、二級毒品，不得持有及施用，竟基於
    施用第一級毒品海洛因及第二級毒品安非他命之概括犯意，
    連續為下列犯罪事實：
  (一)自九十四年二月二十三日起至同年九月五日止，連續在臺南
    市○區○○路三九九號三樓之一住處內，將第一級毒品海洛
    因摻水後，再以注射之方式施用多次。
  (二)自九十四年二月二十三日起至同年九月五日止，連續在上開
    住處內，將第二級毒品安非他命，以燒烤呈煙霧狀後予以吸
    食之方式施用多次。
  (三)嗣為警於九十四年九月五日下午五時五十五分許，在臺南市
    ○區○○路三段二一九巷五十號「愛之歌卡拉ＯＫ」店中查
    獲，且當場扣得有第一級毒品海洛因十四包、第二級毒品安
    非他命三包、海洛因殘渣袋九包、已使用過注射針筒二支、
    未使用過注射針筒八支、勺子四支、安非他命吸食器一個，
    並經乙○○同意後採集尿液送驗，結果呈嗎啡、安非他命及
    甲基安非他命陽性反應，而獲悉上情。
四、案經臺南市警察局報請臺灣臺南地方法院檢察署檢察官偵查
    起訴。
    理  由
一、本件被告乙○○所犯為死刑、無期徒刑或最輕本刑為三年以
    上有期徒刑以外之罪，其於準備程序中就被訴事實為有罪之
    陳述，經法官告知簡式審判程序之旨，並聽取公訴人之意見
    後，爰依刑事訴訟法第二百七十三條之一第一項規定，裁定
    由受命法官獨任進行簡式審判程序，合先敘明。
二、上開事實，有下列事證可資證明：
  (一)被告乙○○於警詢、偵查中暨本院準備程序及審理時均對前
    開犯罪事實均坦承不諱。
  (二)又查，被告為警於九十四年九月五日晚間九時五十分，經其
    同意所採集之尿液送驗（尿液檢體編號Ｇ四－一二三）後，
    先以酵素免疫分析法（ＥＩＡ）進行篩檢，再以氣相層析質
    譜儀法（ＧＣ／ＭＳ）確認，結果均呈現嗎啡、安非他命及
    甲基安非他命陽性反應，此有臺南市警察局刑警隊偵辦乙○
    ○涉嫌毒品危害防制條例案送驗尿液年籍對照表（警卷第三
    十一頁）及長榮大學毒物研究中心九十四年九月十五日出具
    之確認報告（偵查卷第二十頁）各一份在卷可稽。按海洛因
    係由嗎啡經化學合成而製得，經注射進入人體後，因代謝而
    分解又生成嗎啡，因此施打海洛因後，由尿液檢驗結果仍為
    嗎啡反應，核屬科學上正常合理現象，併此敘明。
  (三)再查，經警方於九十四年九月五日下午五時五十五分許查獲
    時，當場自被告所有之皮包內起出海洛因十四小包、安非他
    命三小包、海洛因殘渣袋九小包、已使用過注射針筒二支、
    未使用過注射針筒八支、勺子四支、安非他命吸食器一個等
    物。其中上開海洛因十四包，經以聯勤二０四廠製造之毒品
    檢驗盒試劑初步檢驗結果，呈嗎啡、海洛因反應，嗣經送法
    務部調查局以化學呈色法、氣相層析質譜儀分析法鑑驗，結
    果確均含有第一級第六項毒品海洛因成分，此有臺南市警察
    局臺南市警察局刑警大隊查獲涉嫌毒品危害防制條例案初步
    檢驗報告書、調查局於九十四年十一月二十八日調科壹字第
    二００００五八五五號鑑定通知書各一紙在卷可憑（警卷第
    二十四頁、本院卷第十九頁）。上開安非他命三包，經以聯
    勤二０四廠製造之毒品檢驗盒試劑初步檢驗，結果亦呈安非
    他命反應，此有上揭臺南市警察局臺南市警察局刑警大隊查
    獲涉嫌毒品危害防制條例案初步檢驗報告書一紙在卷可憑（
    警卷第二十四頁）。
  (四)另核與在場之證人陳國輝、鄭幸瑜、於警詢所述相符，此外
    ，尚有本院核發之南院刑搜字第００六八六三號搜索票影本
    、臺南市警察局搜索扣押筆錄、臺南市警察局扣押物品目錄
    表各一份（警卷第十五至十九頁）、扣押物品清單二份（偵
    查卷第五至六頁），照片五幀（警卷第二一至二二、二五頁
    ）在卷可按。綜上各情相互勾稽，足證被告確有施用第一級
    毒品海洛因、第二級毒品安非他命之事實，足證被告前開自
    白核與事實相符，應堪採信，是以，本件事證至臻明確，犯
    行洵堪認定。
三、論罪科刑
  (一)按觀察、勒戒或強制戒治執行完畢後，五年以內再犯毒品危
    害防制條例第十條之罪者，檢察官應依法追訴；又按依前項
    規定為觀察、勒戒或強制戒治執行完畢釋放後，五年後再犯
    第十條之罪者，適用本條前二項之規定，毒品危害防制條例
    第二十三條第二項、第二十條第三項分別定有明文。而觀諸
    同條例第二十條第三項之立法修正理由，係謂「觀察勒戒或
    強制戒治五年後再犯者，顯見前所實施之觀察，勒戒或強制
    戒治已足以遮斷其施用毒品之癮，為期自新及協助其斷除毒
    癮，對此五年後再犯者爰明定仍適用初犯之規定，先經觀察
    勒戒、強制戒治之程序，是以，參酌上開法條規定及修正理
    由意旨，堪認被告於觀察、勒戒或強制戒治執行完畢釋放後
    ，須於五年內均無施用毒品之行為，始能認其前所實施之觀
    察、勒戒或強制戒治已足遮斷被告施用毒品之癮，而得於五
    年後再犯時依毒品危害防制條例第二十條第三項適用初犯之
    規定，重行觀察勒戒、強制戒治之程序，反面言之，如被告
    於執行完畢釋放後五年內有再次施用毒品之行為，縱其第三
    次（或第三次以上）施用毒品之行為係於釋放後五年後始發
    生，亦不得再適用初犯之規定，先經觀察勒戒、強制戒治之
    程序，而應逕予起訴論罪科刑；且所謂「五年內再犯」於連
    續犯之情況，應以最初行為之犯罪時點作為計算五年內再犯
    之標準，至其犯罪行為終了於何時，則非所問（最高法院八
    十二年度台上字第一七五一號判決要旨、高等法院高雄分院
    九十三年度上訴字第一三四六號判決、司法院九十四年十二
    月編印之法官辦理刑事案件參考手冊(一)毒品危害防制條例部
    分，第六九至七二頁）。
  (二)查被告乙○○曾因施用毒品案件，經本院以八十八年度毒聲
    字第八五０號裁定令入戒治處所，施以強制戒治一年，嗣因
    無繼續戒治之必要，經本院以八十八年度毒聲字第二０五０
    號裁定准予停止戒治，所餘戒治期間付保護管束，保護管束
    期間於八十九年三月七日期滿未經撤銷，視為強制戒治執行
    完畢等情，有臺灣高等法院被告全國前案紀錄表及臺灣臺南
    地方法院檢察署刑案資料查註紀錄表各一件在卷可憑，其於
    強制戒治執行完畢後五年內再犯本件施用第一級毒品海洛因
    、第二級毒品安非他命之罪，並未因前次強制戒治遮斷施用
    毒品之癮，揆諸前開說明，不論被告再犯本件連續施用毒品
    犯行之部分時點，已落在前次強制戒治執行完畢五年後，仍
    應全部視為於執行完畢後五年內再犯本件施用毒品之犯行，
    依毒品危害防制條例第二十三條第二項之規定，即應依法追
    訴、審理。
  (三)次按海洛因、安非他命分別係毒品危害防制條例第二條第二
    項第一款、第二款所明定之第一級毒品、第二級毒品，禁止
    非法持有及施用。查被告非法施用海洛因、安非他命，核其
    所為，係犯毒品危害防制條例第十條第一項、第二項之施用
    第一級、第二級毒品罪。又被告先後多次施用第一級、第二
    級毒品之犯行，時間密接，以同一手法，反覆實施，所犯均
    係構成犯罪要件相同之罪名，顯係基於概括之犯意，為連續
    犯，均應依刑法第五十六條之規定論以一罪，並分別加重其
    刑。被告持有第一級毒品海洛因、第二級毒品安非他命並進
    而施用，其持有之低度行為應為施用之高度行為所吸收，均
    不另論罪。而被告所犯上開二罪犯意各別，行為互殊，應分
    論併罰之。
  (四)復查，被告乙○○前因販賣毒品等案件，經法院判決確定，
    於民國（下同）八十七年六月二日因縮短刑期假釋出監並付
    保護管束，復於假釋期間即八十七年間因違反毒品危害防制
    條例案件，經撤銷前開假釋，再度入監執行殘刑四年七月又
    二十六日，甫於九十二年十一月五日因縮短刑期執行完畢等
    情，亦有前開臺灣高等法院被告全國前案紀錄表及臺灣臺南
    地方法院檢察署刑案資料查註紀錄表各一件在卷可按，其受
    有期徒刑執行完畢後，五年內再犯本件有期徒刑以上之罪，
    應依刑法第四十七條之規定論以累犯，而分別加重其刑並依
    刑法第七十條規定遞加之。
  (五)爰審酌被告前曾因施用毒品經送強制戒治處分執行完畢後，
    猶不思戒絕革除惡習，再犯前開二罪，顯未因前強制戒治之
    治療處分，而記取教訓，已屬不該，第念被告施用毒品之犯
    行，在性質上乃屬自我戕害身心健康之行為，且被告犯後坦
    承犯行，犯後態度尚佳等一切情狀，爰分別量處如主文所示
    之刑，並定其應執行之刑，以資懲戒。
四、沒收部分
  (一)再按查獲之第一、第二級毒品，不問屬於犯人與否，均沒收
    銷燬之；又供犯罪所用之物，屬於犯人者為限，得沒收之，
    毒品危害防制條例第十八條第一項前段、刑法第三十八條第
    一項第二款、第二項分別定有明文。
  (二)查前開扣案之第一級毒品海洛因十四包（不含袋，合計淨重
    一點一五公克）、第二級毒品安非他命三包（含袋毛重一點
    五公克）係分屬毒品危害防制條例第二條第二項第一款、第
    二款之第一級海洛因、第二級毒品安非他命，有前揭法務部
    調查局鑑定通知書、毒品初步檢驗報告書、安非他命扣押物
    清單各一份在卷可佐，且無證據證明前開包裝安非他命之包
    裝袋三個與毒品間，得以析離單獨單獨秤重，而視為安非他
    命之一部分；又扣案已裝過海洛因之殘渣袋九個，因其內殘
    留之海洛因量微，無法析離單獨秤重，而視為毒品之一部分
    ，均應依毒品危害防制條例第十八條第一項前段之規定，沒
    收銷燬之。
  (三)另查，包裝前開海洛因所使用之空包裝袋十四個，係均被告
    所有用於包裹毒品，以防止其裸露、逸出、潮濕，便於攜帶
    、持有、施用毒品乙節，業經其供明在卷，雖非毒品危害防
    制條例第二條所稱之第一級毒品，然因係包裝上開第一級毒
    品海洛因而與之密切接觸，但既經鑑定機關就之與毒品分別
    鑑析其重量，此有前開鑑定通知書乙紙附卷可憑，足證該空
    包裝袋與毒品，並無不可析離之關係，不能視為毒品之一部
    分，應依刑法第三十八條第一項第二款之規定宣告沒收之。
  (四)末查，扣案之注射針筒十支（已使用過二支、未使用過八支
    ）、勺子四支、安非他命吸食器一個等物，均為被告所有，
    均係供其施用毒品所用之物品乙節，亦經被告供述明確在卷
    ，均應依刑法第三十八條第一項第二款規定宣告沒收之。至
    公訴人認已使用過之注射針筒二支內含第一級毒品海洛因，
    應依毒品危害防制條例第十八條之規定沒收銷燬，然並無證
    據可資證明，扣案之已使用過注射針筒二支確仍含有海洛因
    ，故無法視為毒品之一部分，而為沒收銷燬之諭知，併此敘
    明。
  (五)至扣案之行動電話二支（均含SIM卡），並非供被告犯本罪
    所用之物，依前開規定，爰不為沒收之諭知，附此敘明。
據上論斷，應依刑事訴訟法第二百七十三條之一第一項、第二百
九十九條第一項前段，毒品危害防制條例第十條第一項、第二項
、第十八條第一項前段，刑法第十一條前段、第五十六條、第四
十七條、第三十八條第一項第二款，第五十一條第五款，判決如
主文。
本案經檢察官甲○○到庭執行職務。
中    華    民    國    95    年    1     月    26    日
                  刑事第九庭   法  官  黃欣怡
以上正本證明與原本無異。
如不服本判決應於送達後十日內向本院提出上訴狀。
                               書記官  陳怡吟
中    華    民    國    95    年    1    月     26    日
附錄法條：
毒品危害防制條例第10條
施用第一級毒品者，處 6 月以上 5 年以下有期徒刑。
施用第二級毒品者，處 3 年以下有期徒刑。


司法院資訊處製作；財團法人民間司法改革基金會備份。
